【裁判字號】    97,訴,1050
【裁判日期】    970423
【裁判案由】    毒品危害防制條例
【裁判全文】
臺灣板橋地方法院刑事判決              97年度訴字第1050號
公  訴  人  臺灣板橋地方法院檢察署檢察官
被      告  甲○○
上列被告因違反毒品危害防制條例案件，經檢察官提起公訴（97
年度毒偵字第924 號），被告於本院準備程序進行中就被訴事實
為有罪之陳述，經本院合議庭裁定由受命法官獨任進行簡式審判
程序，判決如下：
    主  文
甲○○施用第一級毒品，累犯，處有期徒刑捌月；扣案海洛因殘
渣袋貳個上殘留之微量海洛因（量微無法秤重），均沒收銷燬之
；扣案包裝上開海洛因之外包裝袋貳個、已使用過之注射針筒壹
支，均沒收之。
    事  實
一、甲○○前於民國88年間因施用毒品案件，經臺灣嘉義地方法
    院裁定送觀察、勒戒後，因認有繼續施用毒品之傾向，經同
    法院以89年度毒聲字第1171號裁定令入戒治處所施以強制戒
    治，後停止戒治出所，交付保護管束至於89年8 月20日期滿
    未經撤銷而以已執行完畢論。復因施用毒品案件，經本院以
    92年毒聲字第3060號裁定令入戒治處所施以強制戒治，於93
    年1 月9 日因法律修正釋放出所（未執行完畢），同時經檢
    察官提起公訴，起訴部分則經本院以92年度簡字第3240號判
    處有期徒刑6 月確定，於93年7 月8 日縮刑期滿執行完畢。
    詎仍不知悔改，復基於施用第一級毒品海洛因之犯意，於97
    年1 月7 日下午某時，在臺北縣樹林市○○街32巷70號，以
    將第一級毒品海洛因摻入水中用針筒施打之方式，施用第一
    級毒品海洛因1 次。嗣於同年月10日中午12時10分許，在臺
    北縣樹林市○○路113 巷口為警查獲，並扣得海洛因殘渣袋
    2 包及已使用過之注射針筒1 支。
二、案經臺北縣政府警察局板橋分局報請臺灣板橋地方法院檢察
    署檢察官偵查起訴。本院於準備程序進行中，被告就被訴事
    實為有罪之陳述，經告知被告簡式審判程序之旨，並聽取當
    事人之意見後，裁定進行簡式審判程序。
    理  由
一、上揭犯罪事實，業經被告甲○○於本院準備程序及審理中坦
    承不諱，而被告經警於97年1 月10日採集其尿液檢體送驗結
    果，呈鴉片類陽性反應，亦有臺北縣政府警察局板橋分局沙
    崙派出所偵辦毒品案件被移送人姓名及代碼對照表、臺灣檢
    驗科技股份有限公司97年1 月29日報告編號CH/2008/10832
    號濫用藥物檢驗報告各1 紙在卷可佐，足認被告之自白與事
    實相符，洵堪採為認定事實之依據。事證明確，被告犯行已
    堪認定。又按92年7 月9 日新修正之毒品危害防制條例刪除
    二犯及三犯之規定，一改修法前繁雜之處遇程序，僅將施用
    毒品者簡化區分為初犯、再犯，並認施用毒品者係屬病患性
    犯人，以觀察、勒戒戒除其身癮，並以強制戒治去除其心癮
    。經觀察、勒戒或強制戒治執行完畢釋放後，若係5 年後再
    犯該條例第10條施用毒品罪者，與同條例第20條第1 項、第
    2 項關於「初犯」之處理方式相同，檢察官應先聲請法院裁
    定令被告入勒戒處所觀察、勒戒，並視有無繼續施用毒品傾
    向，決定應予釋放、為不起訴之處分，或應聲請法院裁定令
    入勒戒處所強制戒治；若係5 年內「再犯」同條例第10條施
    用毒品罪者，依同條例第23條第2 項規定，檢察官則應依法
    追訴。觀諸該條例第20條第3 項之修正理由：「觀察、勒戒
    或強制戒治5 年後再犯者，顯見前所實施之觀察、勒戒或強
    制戒治已足以遮斷其施用毒品之癮，為期自新及協助其戒除
    毒癮，對此5 年後再犯者，爰明定仍適用初犯之規定，先經
    觀察、勒戒、強制戒治之程序。」及同條例第23條第2 項之
    修正理由：「為配合簡化施用毒品犯之刑事處遇程序，並鑑
    於經觀察、勒戒或強制戒治執行完畢釋放後5 年內再犯者，
    其再犯率甚高，原據以實施之觀察、勒戒及強制戒治既已無
    法收其實效，自應施以刑事處遇。」，顯然如施用毒品者係
    前經觀察、勒戒或強制戒治等治療程序執行完畢5 年後，始
    再施用毒品之「初犯」，因前所執行之觀察、勒戒或強制戒
    治已足收戒除毒癮之效，自應重新執行觀察、勒戒或強制戒
    治等治療程序，並於治療程序執行完畢後，由檢察官為不起
    訴處分，毋庸對之追訴處罰；反之，在「再犯」之情形，因
    其先前所為治療程序顯未能收戒斷毒癮之效，且考量施用毒
    品者之再犯率偏高，乃簡化其刑事處遇程序，而逕予追訴處
    罰，不再施以治療程序。參酌上開立法理由，修正毒品危害
    防制條例就施用毒品者，祇於「初犯」及「5 年後再犯」二
    種情形，有其追訴條件之限制，即須於初犯經觀察、勒戒或
    強制戒治釋放後，5 年內均無施用毒品之行為，始能認其前
    所實施之觀察、勒戒或強制戒治已足遮斷毒癮，而得於5 年
    後再犯時，再予適用初犯之規定，重行觀察、勒戒等程序。
    倘5 年內已經再犯，被依法追訴處罰，縱其第3 次（或第3
    次以上）施用毒品之時間在初犯釋放5 年以後，即與「5 年
    後再犯」之情形有別，且因已於「5 年內再犯」，顯見其再
    犯率甚高，原實施觀察、勒戒或強制戒治，已無法收其實效
    ，而無5 年戒斷期之存在，自無再經觀察、勒戒及強制戒治
    之必要，應由檢察官逕行起訴，始符新法修正之本旨。是被
    告前於88年間因施用毒品案件，經臺灣嘉義地方法院裁定送
    觀察、勒戒後，因認有繼續施用毒品之傾向，經臺灣嘉義地
    方法院以以89年度毒聲字第1171號裁定令入戒治處所施以強
    制戒治，後停止戒治出所，交付保護管束至於89年8 月20日
    期滿未經撤銷而以已執行完畢論後，即因於92年間再犯施用
    毒品案件，經本院以92年度簡字第3240號判處有期徒刑6 月
    確定，有臺灣高等法院被告前案紀錄表1 份在卷可考，被告
    於上開強制戒治執行完畢後，既曾於5 年內再犯毒品危害防
    制條例第10條之罪，並經判刑確定，本次被告3 犯毒品危害
    防制條例第10條之罪，自非屬毒品危害防制條例第20條第3
    項所定「再犯」之情形，而應依法追訴，附此敘明。
二、核被告甲○○所為，係犯毒品危害防制條例第10條第1 項之
    施用第一級毒品罪。其施用第一級毒品海洛因前後持有第一
    級毒品海洛因之低度行為，應為施用之高度行為所吸收，不
    另論罪。又被告前因施用毒品案件，經本院以92年度簡字第
    3240號判處有期徒刑6 月確定，於93年7 月8 日縮刑期滿執
    行完畢等情，此有臺灣高等法院被告前案紀錄表1 份在卷可
    憑，其受有期徒刑之執行完畢後，5 年以內故意再犯本件有
    期徒刑以上之罪，為累犯，應依刑法第47條第1 項之規定加
    重其刑。爰審酌被告前已因施用毒品案件經送觀察、勒戒及
    強制戒治，並經法院判刑在案，此有臺灣高等法院被告前案
    紀錄表1 份附卷可佐，仍不能戒除毒癮，再次漠視法令禁制
    而犯本罪，顯見其戒除毒癮之意志薄弱，惟念其犯後坦承犯
    行，態度尚佳，且施用毒品所生危害，實以自戕身心健康為
    主，對於他人生命、身體、財產等法益，尚無明顯而重大之
    實害等一切情狀，量處如主文所示之刑，以示懲儆。又扣案
    海洛因殘渣袋2 個上殘留之微量海洛因，屬查獲之第一級毒
    品，不問屬於犯人與否，均應依毒品危害防制條例第18條第
    1 項前段規定併予宣告沒收銷燬之；而扣案包裝上開海洛因
    之外包裝袋2 個、已使用過之注射針筒1 支，係被告所有，
    供本件施用第一級毒品犯罪所用之物，業經被告供承在卷，
    爰均依刑法第38條第1 項第2 款規定併予宣告沒收之。
據上論斷，應依刑事訴訟法第273 條之1 第1 項、第299 條第1
項前段，毒品危害防制條例第10條第1 項、第18條第1 項前段，
刑法第11條、第47條第1 項、第38條第1 項第2 款，判決如主文
。
本案經檢察官陳佳宏到庭執行職務。
中    華    民    國    97    年    4    月    23    日
                      刑事第十六庭  法  官   曾淑娟
上列正本證明與原本無異。
如不服本判決，應於判決送達後十日內敘明上訴理由，向本院提
出上訴狀（應附繕本），上訴於臺灣高等法院。
                                    書記官   謝雪紅
中    華    民    國    97    年    4     月    24    日
附錄本案論罪科刑法條：
毒品危害防制條例第10條
施用第一級毒品者，處6 月以上 5 年以下有期徒刑。
施用第二級毒品者，處3 年以下有期徒刑。


司法院資訊處製作；財團法人民間司法改革基金會備份。
